臺灣臺中地方法院民事裁定　96年度聲字第107號
聲　請　人　乙○○即薛牡丹）.
相　對　人　鼎固健康科技股份有限公司
法定代理人　甲○○
代　理　人　黃進祥律師
　　　　　　江順雄律師
　　　　　　黃建雄律師
上開當事人間請求選派檢查人事件，本院裁定如下：
    主      文
選派林崇仁會計師為相對人鼎固健康科技股份有限公司之檢查人
。
聲請程序費用由相對人負擔。
    理      由
一、按就股份有限公司之繼續1年以上，持有已發行股份總數3%
    以上之股東，得聲請法院選派檢查人，檢查公司業務帳目及
    財產情形。公司法第245條第1項定有明文。
二、聲請意旨略以：緣聲請人為相對人公司繼續1年以上，持有
    已發行股份總數100分之3以上之股東，因聲請人未曾獲通知
    參加股東會，無從知悉相對人營運盈虧、財務狀況，爰依公
    司法第245條規定，聲請選派檢查人等語。
三、相對人對於聲請人係相對人之繼續1年以上，持有已發行股
    份總數100分之3以上之股東不爭執，惟辯稱略以：聲請人前
    經本院91年度聲字第759號聲請選任檢查人，其選任檢查人
    後，並無發現相對人公司有何違法之處，且並未向法院提出
    檢查報告，故相對人公司顯無聲請人所述帳目、財產不明之
    情形，應無再行查帳之必要，本件容有違反誠信原則、權利
    濫用，又縱得再聲請選派檢查人，亦以前次檢查時點之後者
    為限等語。
四、本院審核聲請人所提出附卷之上開書證，並衡酌關於公司財
    務及業務帳目之檢查權及查核權固由公司監察人行使（公司
    法第218條規定參照），但為保障股東投資權益，免於董事
    會或監察人之欺瞞，公司法乃賦予少數股東聲請選派檢查人
    之權利，其本質為股東共益權，除具備繼續一年以上持有已
    發行股份總數3%以上之股東之要件外，別無其他資格之限制
    ，且公司法亦未限制少數股東於必要時始得聲請法院選派檢
    查人。又權利之行使固應受民法第148條權利濫用及誠實信
    用原則之限制，惟所謂權利濫用，係指當事人行使權利以損
    害他人為主要目的而言，所謂誠信原則，係指依一切情況，
    就其具體情形，有依正義衡平之理念加以調整，求其妥適正
    當而言。聲請人之持股數量及期間，業已符合公司法第245
    條所定關於聲請選派檢查人之要件。至於相對人辯稱聲請人
    前已於91年間經本院91年度聲字第759號聲請選派檢查人，
    本件並無再行檢查之必要云云，然經調取本院91年度聲字第
    759號聲請選派檢查人卷宗及向原檢查人王君郁會計師函查
    其查核情形，原檢查人固於91年8月15日至相對人公司執行
    檢查人職務，當天查核結果略以：一、相對人未提出86、87
    、90年度股東會議記錄。二、89年度帳面盈餘分配數與現金
    發放數不符。三、88、89年度股利發放無憑據。四、89年12
    月31日帳列支存帳戶領取現金104萬1358元，但對帳單無紀
    錄。五、查核年度（86-90年）多筆款項進出（帳列股東往
    來）無資金流程，亦無外來憑證提供查核等語。是以，相對
    人公司之財務等各項財產處理情形及業務帳目仍未臻明瞭，
    尚難認本件聲請，有何權利濫用及違反誠實信用原則可言。
    又檢查人之職責及權限，乃在調查事實真相及查核董監執行
    職務是否適法，藉以使少數股東得依查核結果採取適當之必
    要措施，檢查人對於公司業務、帳目、盈虧情況之查核範圍
    及方式，本得由檢查人基於其專業知識自為判斷，相對人謂
    又縱得再聲請選派檢查人，亦以前次檢查時點後為限云云，
    亦乏依據。從而，本件聲請核無不合，應予准許。又本件經
    函請台灣省會計師公會推薦人選，該公會推薦林崇仁會計師
    為檢查人，此有台灣省會計師公會函可稽，其對於公司業務
    、帳目及盈虧情況應能本於專業知識予以檢查，於聲請人及
    其他股東之權益當能適時維護、保障，爰選派之。
五、依非訟事件法第175條第3項，裁定如主文。
中　　華　　民　　國　　96　　年　　 4　　月　　2　　 日
                  民事第二庭    法  官  林慧貞
正本係照原本作成
如不服本裁定應於送達後10日內向本院提出抗告狀，並繳納抗告
費新台幣1,000元。
中　　華　　民　　國　　96　　年　　 4　　月　　2　　 日
                                 書記官
